ACORDAO-COMPLETO-2482575

ACÓRDÃO 9445/2021 ATA 24/2021 - PRIMEIRA CÂMARA

VISTOS, relatados e discutidos estes autos de Pensão Civil, os Ministros do Tribunal de Contas da União, reunidos em Sessão da 1ª Câmara, ante as razões expostas pelo Relator, e com fundamento nos arts. 1º, inciso V, e 39, inciso II, ambos da Lei 8.443, de 16 de julho de 1992, c/c o art. 259, inciso II do Regimento Interno desta Corte de Contas, ACORDAM em:
9.1. considerar prejudicado, por perda de objeto, o exame do ato constante da peça 3, relativo à pensão civil instituída por Fernando José de Negreiros Sayão Lobato em favor de Adria Maria Tropia Sayão Lobato Gomes, com fundamento no art. 260, § 5º, do Regimento Interno desta Corte de Contas; e
9.2. dar ciência deste Acórdão à Fundação Instituto de Pesquisa Econômica Aplicada.

Pessoal: Atos de Pensão civil da unidade emissora Fundação Instituto de Pesquisa Econômica Aplicada, enviados ao TCU pela unidade de controle interno CONTROLADORIA-GERAL DA UNIÃO para fins de análise e julgamento.

Primeira Câmara

3. Interessada: Adria Maria Tropia Sayao Lobato Gomes (XXX.133.016-XX).

13.1. Ministros presentes: Walton Alencar Rodrigues (Presidente), Benjamin Zymler e Jorge Oliveira.
13.2. Ministro-Substituto convocado: Augusto Sherman Cavalcanti (Relator).
13.3. Ministro-Substituto presente: Weder de Oliveira.

AUGUSTO SHERMAN

Cuidam os presentes autos de Pensão Civil concedida pela Fundação Instituto de Pesquisa Econômica Aplicada, conforme os termos constantes da peça 3, cujo ato foi encaminhado ao Tribunal por intermédio do Sistema e-Pessoal, na forma do art. 2º e 4º da Instrução Normativa TCU 78/2018. 
2.		A unidade técnica, ao analisar os fundamentos legais da concessão bem como as informações prestadas pelo órgão do controle interno, lavrou a instrução vista à peça 5, adiante parcialmente transcrita, com eventuais ajustes de forma:
		" (...) 
Exame das Constatações
9.	Ato: 81641/2020 - Interessado: FERNANDO JOSE DE NEGREIROS SAYAO LOBATO - CPF: XXX.875.216-XX
9.1.	Beneficiário: ADRIA MARIA TROPIA SAYAO LOBATO GOMES - CPF: XXX.133.016-XX - Filho (a) 
9.2.	Parecer do Controle Interno: considerar o ato Legal.
9.3.	Constatações e análises: 
9.3.1.	Ato com anexo do tipo Laudo médico (SEÇÃO DE GESTÃO DE PESSOAS/MG) 
a.	Justificativa do Gestor de Pessoal: Não há. Verificação efetuada no âmbito do TCU.
b.	Análise do Controle Interno:  Não há. Verificação efetuada no âmbito do TCU.
c.	Análise da Equipe Técnica: Ilegal
Não há.
9.3.2.	Pensão deferida para o beneficiário 'ADRIA MARIA TROPIA SAYAO LOBATO GOMES' maior de 21 anos com comprovação de invalidez, doença grave, intelectual ou mental. Analisar laudo médico anexado ao ato.
a.	Justificativa do Gestor de Pessoal: Não há. Verificação efetuada no âmbito do TCU.
b.	Análise do Controle Interno:  Não há. Verificação efetuada no âmbito do TCU.
c.	Análise da Equipe Técnica: Ilegal
		Não há.
9.4.	O detalhamento da norma legal e da jurisprudência para a inconsistência acima elencada encontra-se no anexo II dessa instrução. 
9.5.	Encaminhamento do ato: 
9.5.1.	Considerar ILEGAL e recusar registro  do ato de Pensão civil de FERNANDO JOSE DE NEGREIROS SAYAO LOBATO do quadro de pessoal do órgão/entidade Fundação Instituto de Pesquisa Econômica Aplicada, com base nos arts. 71, inciso III, da Constituição Federal, 1º, inciso V, e 39, inciso II, da Lei 8.443/1992 e 260, § 1º, do Regimento Interno.
	(...) "
3.	O Ministério Público, representado pela Procuradora-Geral Cristina Machado da Costa e Silva, mediante Parecer lavrado à peça 8, manifestou-se nos seguintes termos:
"Versa o processo sobre o ato inicial de pensão civil instituída por Fernando José de Negreiros Sayão Lobato, ex-servidor da Fundação Instituto de Pesquisa Econômica Aplicada.
2.	Por meio dos pareceres uniformes de peças n.ºs 5 e 6, a Secretaria de Fiscalização de Pessoal - Sefip - opina pela ilegalidade e negativa de registro do ato de peça n.º 3, por falha apontada em relação ao laudo médico da beneficiária.
3.	Em consulta ao sistema Siape, verificamos que a pensionista Adria Maria Tropia Sayão Lobato Gomes, filha e beneficiária única do ex-servidor Fernando José de Negreiros Sayão Lobato, foi excluída de pagamento por falecimento, restando prejudicada a apreciação do formulário de peça n.º 3, por perda de objeto (peça n.º 7) .
4.	Por todo o exposto, com as vênias de estilo por divergir do encaminhamento proposto pela Sefip às peças n.ºs 5 e 6, esta representante do Ministério Público de Contas sugere ao Tribunal que considere prejudicada, por perda de objeto, a apreciação do formulário de pensão civil de peça n.º 3, com fundamento no artigo 260, § 5.º, do Regimento Interno da Corte de Contas, ante a exclusão de pagamento da beneficiária Adria Maria Tropia Sayão Lobato Gomes, por falecimento"
É o Relatório.

não há.

Procuradora-Geral Cristina Machado da Costa e Silva.

PESSOAL. PENSÃO CIVIL. FALECIMENTO DA ÚNICA BENEFICIÁRIA. EXAME DO ATO PREJUDICADO POR PERDA DE OBJETO, EM FUNÇÃO DO EXAURIMENTO DE SEUS EFEITOS FINANCEIROS ANTES DA APRECIAÇÃO.

PENSÃO CIVIL (PCIV)

Secretaria de Fiscalização de Integridade de Atos e Pagamentos de Pessoal e de Benefícios Sociais (Sefip).

Versam os presentes autos acerca de ato de Pensão Civil concedida pela Fundação Instituto de Pesquisa Econômica Aplicada.
A Secretaria de Fiscalização de Integridade de Atos e Pagamentos de Pessoal e de Benefícios Sociais - Sefip propôs considerar ilegal e recusar registro do ato, em razão de inconsistência relacionada à comprovação da invalidez da beneficiária.
O Ministério Público junto a este Tribunal constatou, em consulta ao Portal Siape, a exclusão do pagamento da interessada por falecimento. Em razão disso, opinou por considerar prejudicado, por perda de objeto, referido ato.
Manifesto-me de acordo com a proposta oferecida pela Procuradora-Geral Cristina Machado da Costa e Silva.
De fato, exauridos os efeitos financeiros da pensão civil instituída por Fernando José de Negreiros Sayão Lobato em favor da filha Adria Maria Tropia Sayão Lobato Gomes, única beneficiária, resta configurada a hipótese de aplicação do art. 260, § 5º, do Regimento Interno desta Casa, no sentido de considerar o exame do ato prejudicado por perda de objeto.
		Ex positis, acolhendo a proposição do Ministério Público, manifesto-me por que o Tribunal aprove o acórdão que ora submeto à deliberação deste Colegiado. 
TCU, Sala das Sessões, em 13 de julho de 2021.
AUGUSTO SHERMAN CAVALCANTI 
Relator